臺灣高等法院高雄分院民事判決　九十一年度上易字第一一三號
　　　上　訴　人
　　　即被上訴人　　　丙○○
　　　　　　　　　　　乙○○
　　　　　　　　　　　丁○○
　　　即上訴人　　　　甲○○
　　　被上訴人　　　　戊○○
右當事人間請求損害賠償事件，上訴人對於中華民國九十一年四月十日臺灣屏東地方
法院九十一年訴字第四五號第一審判決提起上訴，本院判決如左：
　　　主　　　文
原判決關於駁回上訴人丙○○、乙○○、丁○○後開第二項之訴部分及該部分假執行
之聲請暨訴訟費用之裁判均廢棄。
被上訴人戊○○應給付上訴人丙○○新台幣陸萬元，及應分別給付上訴人乙○○、丁
○○各新台幣萬元，暨均自民國九十年十月二十七日起至清償日止，按週年利率百
分之五計算之利息。被上訴人戊○○並就上開金額，與上訴人甲○○負連帶給付之責
。
上訴人丙○○、乙○○、丁○○其餘上訴駁回。
上訴人甲○○之上訴駁回。
第一審及第二審訴訟費用由被上訴人戊○○、上訴人甲○○連帶負擔四分之一，餘由
上訴人丙○○、乙○○、丁○○負擔。
上訴人丙○○、乙○○、丁○○假執行之聲請駁回。
　　　事實及理由
一、上訴人丙○○、乙○○、丁○○（以下簡稱上訴人丙○○等三人）起訴主張：被
    上訴人戊○○與上訴人即被上訴人甲○○（以下簡稱上訴人甲○○）係夫妻，其
    中，被上訴人戊○○與上訴人丙○○等三人同為中凡實業有限公司（以下簡稱中
    凡公司）股東，被上訴人戊○○與上訴人甲○○自民國九十年八月中旬起，至同
    年十月止，在中凡公司位於屏東縣萬丹鄉○○路三００巷三六號的辦公場所內，
    連續以「都在Ａ錢」辱上訴人丙○○等三人。而上訴人甲○○並於同年十月十
    七日上午八時許，在中凡公司的倉庫前阻擾出貨，經上訴人丙○○前往處理，上
    訴人甲○○竟當場以「吃錢的董仔」辱上訴人丙○○，致上訴人丙○○等三人
    之名譽嚴重受損，爰依民法第一百九十五條第一項及第一百八十五條規定，訴請
    被上訴人戊○○、上訴人甲○○應連帶給付上訴人丙○○新台幣（下同）四十萬
    元，及應分別連帶給付上訴人丁○○與乙○○各三十萬元，暨均自起訴狀繕本送
    達翌日起至清償日止，按週年利率百分之五計算之利息。並陳明願供擔保，請准
    宣告假執行。被上訴人戊○○及上訴人甲○○則以：(一)被上訴人戊○○係中凡公
    司股東，而上訴人甲○○並非中凡公司股東，僅係受其夫即被上訴人戊○○委託
    前往中凡公司看帳，被上訴人戊○○、上訴人甲○○未曾言上訴人丙○○等三人
    Ａ錢，然經會計師查帳後，證明上訴人丙○○等三人確實將公司資產掏空。(二)依
    據受中凡公司委託查帳之會計師所提出專案查核報告書草稿記載：銀行存款部
    分：銀行存摺記錄與中凡公司帳載記錄不符，且於八十七年十二月十五日帳載上
    訴人丙○○以現金一百五十萬元暫借中凡公司，中凡公司帳列現金，惟依傳票摘
    要記載「暫入台銀」，據悉中凡公司並無此相關銀行帳戶，是以該筆資金究存放
    何處及其用途，尚無從得知。又數筆大額現金支付，其票據或款資料尚具中凡
    公司所無法提出說明的疑點。工程收入及應收款項部分：出資單未預先編號及
    序號使用，而十數項工程收入未見款項收回記錄，且七項銷貨所開立統一發票金
    錢與帳載收入不符，亦即曾開立發票卻未見收帳。又具有百餘件出貨單據，卻未
    見相關銷貨帳載收入，亦即未開立發票，而出貨之收入乃不翼而飛，存貨部分
    ：中凡公司向外國供應商進貨之數筆交易未見相關憑證，是否確有進貨，令入質
    疑。又其百餘件進貨未見憑證，是否確有進貨，亦令入質疑，且尚有許多帳載支
　　出未見相關憑證，亦令人質疑該支出之合法性與正當性。(三)依上開查核報告書草
　　稿記載內容，足認上訴人丙○○等三人確實侵占公司資產。縱令被上訴人戊○○
　　及上訴人甲○○曾指責上訴人丙○○與丁○○「Ａ錢」，亦僅係陳述事實，此對
　　其二人之人格及名譽並未造成損害，且被上訴人戊○○早已檢具相關事證對上訴
　　人丙○○及丁○○二人提出刑事告訴，惟因認定上訴人乙○○未與其共同侵吞中
　　凡公司資產，而未對上訴人乙○○提出刑事告訴，自不可能指責上訴人乙○○有
　　Ａ錢，是以上訴人乙○○認其人格及名譽受有損害，顯無可採。(四)中凡公司以上
　　訴人丁○○私人名義開立高企活儲帳戶，惟該帳戶記錄與中凡公司帳載記錄不符
　　。據中凡公司帳載自八十七年三月二十五日起至九十年八月七日止，該公司就該
　　帳戶存入總額八百四十八萬七千一百十六元，支出總額七百三十萬零八百四十九
　　元，理應尚餘一百十八萬六千三百六十五元，然該帳戶結餘僅剩二百零八元，且
　　就高企活存三筆一百八十萬元之進出，及一筆一百八十萬元存入上訴人丁○○之
　　個人帳戶，中凡公司之說明與其他相關事證不符。(五)刑事判決採認證人林聖恩，
　　簡豐慶及洪善仁等人證詞而判決被上訴人戊○○及上訴人甲○○有罪，惟渠等係
　　受僱中凡公司，而上訴人丙○○為該公司實際負責人，且渠等受有優於其他員工
　　之不相當待遇，渠等證詞自有偏頗之處，實不足採。又刑事判決以被上訴人戊○
　　○、上訴人甲○○與上訴人丙○○就該公司會計帳目爭議所簽訂協議書，推論被
　　上訴人戊○○、上訴人甲○○二人有以「都在Ａ錢」辱上訴人丙○○等三人，
　　顯過於速斷等語資為抗辯。
二、本件原審對於上訴人丙○○等三人之請求，判決上訴人甲○○應給付上訴人丙○
    ○六萬元，及應分別給付上訴人乙○○與丁○○各三萬元，暨均自九十年十月二
    十七日起至清償日止，按週年利率百分之五計算之利息，並駁回上訴人丙○○其
    餘之訴及其餘假執行之聲請，且依兩造之陳明，分別酌定相當擔保金額，就上揭
    上訴人丙○○等三人勝訴部分，併予宣告假執行及免為假執行。上訴人丙○○等
    三人及上訴人甲○○分別就其敗訴部分聲明不服，上訴人丙○○等三人上訴聲明
    求為判決：(一)原判決不利於上訴人丙○○等三人部分廢棄。(二)被上訴人戊○○，
    上訴人甲○○應連帶給付上訴人丙○○三十四萬元，及分別連帶給付上訴人乙○
    ○、丁○○各二十七萬元，暨均自九十年十月二十七日起至清償日止，按週年利
    率百分之五計算之利息。(三)被上訴人戊○○應就原判決命上訴人甲○○給付上訴
    人丙○○六萬元，及應分別給付上訴人乙○○、丁○○各三萬元，暨均自九十年
    十月二十七日起至清償日止，按週年利率百分之五計算之利息負連帶給付之責。
　　(四)甲○○之上訴駁回。(五)第一審廢棄部分及第二審訴訟費用由被上訴人連帶負擔
    。(六)願供擔保，請准宣告假執行。上訴人甲○○上訴聲明求為判決：(一)原判決不
    利上訴人甲○○部分廢棄。(二)右廢棄部分，上訴人丙○○等三人在第一審之訴駁
    回。被上訴人戊○○答辯聲明為：上訴人丙○○等三人之上訴駁回。
三、上訴人丙○○等三人主張中凡公司的股東共五人，包含上訴人丙○○等三人，被
    上訴人戊○○及訴外人宋龍德。而上訴人丙○○擔任該公司董事長，上訴人丁○
    ○擔任經理，上訴人乙○○擔任工地主任之事實，已為被上訴人戊○○及上訴人
    甲○○所不爭執，自堪信為真實。又上訴人丙○○等三人主張之被上訴人戊○○
    ，上訴人甲○○連續於右揭時地，以「都在Ａ錢」，「吃錢的董仔」，辱上訴
    人丙○○等三人，雖為被上訴人戊○○、上訴人甲○○所否認，並以前揭情詞置
    辯，惟據證人即當時在場之中凡公司職員林聖恩於原審法院九十年度自字第八七
    號恐嚇等刑事案件之審理期日結證稱：「：：我聽到被告二人（即被上訴人戊○
    ○及上訴人甲○○）說自訴人（即上訴人丙○○等三人）『都在Ａ錢』：：」等
    語。又證人即該公司職員簡豐慶亦於上開刑事案件之審理期日結證稱：「當天丙
    ○○在十月十七日那天，公司要出貨，甲○○不讓公司出貨，丙○○趕來，甲○
    ○就丙○○『吃錢的董仔』：：」等語，且另證人即該公司職員洪善仁亦於上
    開刑事案件之審理期日結證稱：「：：：戊○○、甲○○二人於我們在工廠做事
    時，他們告訴我說公司其他的那些老闆都會吃錢：：」等語（均見原審法院該刑
    事卷九十年十一月二十九日審判筆錄）此有原審法院九十年自字第八七號恐嚇等
    刑事卷宗影本一份附卷可資佐證，復為被上訴人戊○○，及上訴人甲○○所不爭
    執，雖其二人以證人林聖恩、簡豐慶及洪善仁等人係受僱中凡公司，而上訴人丙
    ○○等三人為該公司實際負責人，渠等受有優於其他員工之不相當待遇，渠等所
    為證詞，自有偏頗之處云云置辯。然按證人為不可代替之證據方法，如果確係在
    場聞見待證事實，而其證述又非虛偽者，縱令證人與當事人有親屬、親戚或其他
    利害關係，其證言亦非不可採信（參閱最高法院五十三年台上字第二六七三號判
    例）。而上開證人於案發當時確實在場聽聞等情，既為被上訴人戊○○及上訴人
    甲○○所不爭執，則上開證人固與上訴人丙○○等三人具有僱傭關係，然其所為
    證言亦非不可採信。又被上訴人戊○○與上訴人丙○○等三人俱為中凡公司股東
    ，上訴人等為執行該公司業務之人，被上訴人戊○○及其妻即上訴人甲○○對於
    公司之業務，如帳務或紅利等，縱有不滿或疑慮之處，亦當依法循正當途徑解決
    ，在未究明事實真相之前，自不能情緒化，以足以貶損他人人格之「：：Ａ錢」
    ，「吃錢」等語詞辱他人，參酌被上訴人戊○○及上訴人甲○○亦因本件公然
    侮辱犯行，均經刑事判決有罪確定在案，此亦有本院九十一年度上易字第二二三
    號公然侮辱案件刑事判決一份在卷可參等事實，足徵被上訴人戊○○及上訴人甲
    ○○上揭抗辯，不足採信，而上訴人丙○○前開主張，應堪信為真實。
四、按不法侵害他人之身體、健康、名譽、自由、信用、隱私、貞操或不法侵害其他
    人格法益而情節重大者，被害人雖非財產上之損害，亦得請求賠償相當之金額。
    又數人共同不法侵害他人之權利者，連帶負損害賠償之責。民法第一百九十五條
    第一項前段、第一百八十五條第一項前段分別定有明文。經查被上訴人戊○○偕
    同其妻即上訴人甲○○自九十年八月中旬起至同年十月止，在中凡公司位於屏東
    縣萬丹鄉○○路三００巷三六號的辦公場所內，連續以「都在Ａ錢」辱上訴人
    丙○○等三人，且上訴人甲○○並於同年十月十七日上午八時許，在中凡公司的
    倉庫前阻擾出貨，經上訴人丙○○前往處理，上訴人甲○○又當場以「吃錢的董
    仔」辱上訴人丙○○，則被上訴人戊○○及上訴人甲○○二人之此等言論均足
    以貶損上訴人丙○○等三人之社會評價，而侵害上訴人丙○○等三人之名譽，其
    二人並因之均受刑事有罪判決確定之事實已如前述，從而上訴人丙○○等三人主
    張被上訴人戊○○及上訴人甲○○之上開辱言論共同侵害其名譽，而依侵權行
    為法律關係，請求其二人連帶給付精神慰撫金等語，即屬有據。應予准許。本院
    斟酌本件侵權行為之原因，實際加害之情況，及兩造之身分、地位、資力、認上
    訴人丙○○之精神上損害賠償請求，應以六萬元為適當，另上訴人乙○○與丁○
    ○之精神上損害賠償請求，各應以三萬元為適當。上訴人丙○○等三人逾此部分
    之請求，即屬無理由，不應准許。
五、綜上所述，原審因認上訴人丙○○等三人本於侵權行為法律關係，請求上訴人甲
    ○○給付上訴人丙○○六萬元，及分別給付上訴人乙○○、丁○○各三萬元，及
    自起訴狀繕本送達之翌日即九十年十二月二十七日起至清償日止，按年息百分之
    五計算之利息，為有理由，而判決予以准許，並依兩造之陳明，就此部分分別酌
    定相當擔保金額，併予宣告假執行及免為假執行，經核尚無不合，上訴人甲○○
    上訴意旨，指摘原判決此部分不當，求予廢棄改判，即為無理由，應予駁回。又
    被上訴人戊○○因與上訴人甲○○共同侵害上訴人丙○○等三人之名譽，應連帶
    給付其三人上開精神慰撫金，已如前述，乃原審疏未詳查，遽認被上訴人戊○○
    之上開言論阻卻違法而不加處罰，亦未該當侵權行為，而駁回上訴人丙○○等三
    人對被上訴人戊○○連帶給付如前揭精神慰撫金之請求及併予駁回該部分假執行
    之聲請，尚有未合，其三人上訴意旨，指摘原判決此部分不當，求予廢棄改判，
    即為有理由，應由本院將原判決關於駁回上訴人丙○○等三人如主文第二項之訴
    部分及該部分假執行之聲請暨命上訴人丙○○等三人負擔訴訟費用之裁判均予廢
    棄，並改判如主文第二項之所示。又上訴人丙○○等三人逾此部分之請求，為無
    理由，不應准許，已如前述，原審就此部分之訴及該部分假執行之聲請，均予以
    駁回，經核尚無不妥，上訴人丙○○等三人就此部分，上訴指摘原判決不當，求
    予廢棄改判，非有理由，應予駁回。再者，本件訴訟之第二審判決，因對其上訴
    所得受之利益，不逾新台幣一百五十萬元，而不得再行上訴，是上訴人丙○○等
    三人聲明就其勝訴部分，願供擔保，請求宣告假執行，即無必要，應予駁回。
六、據上論結，本件上訴人丙○○、乙○○、丁○○三人之上訴為一部有理由，一部
    無理由，另上訴人甲○○之上訴為無理由，依民事訴訟法第四百四十九條第一項
    、第四百五十條、第八十五條第二項、第七十九條但書，判決如主文。
中　　　華　　　民　　　國　　九十一　　年　　　十　　　月　　　八　　　日
　　　　　　　　　　　　　　　　　　　臺灣高等法院高雄分院民事第一庭
~B1審判長法官　黃金石
~B2法　　　官　魏式璧
~B3法　　　官　吳登輝
右為正本係照原本作成。
不得上訴。
中　　　華　　　民　　　國　　九十一　　年　　　十　　　月　　 十一　　 日
~B法院書記官　劉金萍
                                                                        Ｋ
